【裁判字號】    95,上易,1650
【裁判日期】    950921
【裁判案由】    詐欺
【裁判全文】
臺灣高等法院刑事判決                95年度上易字第1650號
上  訴  人  臺灣士林地方法院檢察署檢察官
被      告  甲○○
上列上訴人因被告詐欺案件，不服臺灣士林地方法院95年度易字
第39號，中華民國95年5月2日第一審判決（起訴案號：臺灣士林
地方法院檢察署94年度偵字第10350號），提起上訴，本院判決
如下：
    主  文
上訴駁回。
    事實及理由
一、本案經本院審理結果，認第一審以被告甲○○犯刑法第339
    條第1項之詐欺罪，判處有期徒刑6月，並諭知易科罰金折算
    之標準為300元折算1日，認事用法及量刑均無不當，應予維
    持，除補充如後述三外，餘均引用第一審判決書記載之事實
    、證據及理由（如附件）。
二、公訴人循告訴人之請求上訴意旨略以：被告未賠償告訴人之
    損失，且本件被詐金額達新台幣0000000元之多，原審僅科
    處有期徒刑6月，顯屬過輕云云。
三、惟查：
（一）原判決事實及理由欄參、二之部分，記載「爰審酌被告為
      身受高等教育之人，不思以正當途徑賺取財物，犯後又矢
      口否認且未與被害人達成民事上和解之惡劣態度，惟念及
      被告現罹腸癌等情，量處如主文所示之刑，並諭知易科罰
      金之折算標準。」等語，足證被告未賠償告訴人之損失部
      分，業經原判決與其他情狀一併詳予審酌，而定其量刑，
      於法核無違誤。
（二）按行為後法律有變更者，適用行為時之法律。但行為後之
      法律有利於行為人者，適用最有利於行為人之法律，刑法
      第2條第1項定有明文。本件被告於犯罪時之刑法第41條
      第1項前段規定：「犯最重本刑為5年以下有期徒刑以下之
      刑之罪，而受6個月以下有期徒刑或拘役之宣告，因身體
      、教育、職業、家庭之關係或其他正當事由，執行顯有困
      難者，得以1元以上3元以下折算1日，易科罰金。」又被
      告行為時之易科罰金折算標準，修正前罰金罰鍰提高標準
      條例第2條前段（現已刪除）規定，就其原定數額提高為
      100倍折算1日，則本件受刑人行為時之易科罰金折算標準
      ，應以銀元300元折算1日，經折算為新臺幣後，應以新臺
      幣900元折算為1日。惟95年7月1日修正公布施行之刑法第
      41條第1項前段則規定：「犯最重本刑為5年以下有期徒刑
      以下之刑之罪，而受6個月以下有期徒刑或拘役之宣告者
      ，得以新臺幣1000元、2000元或3000元折算1日，易科罰
      金。」比較修正前後之易科罰金折算標準，以95年7月1日
      修正公布施行前之規定，較有利於受刑人，則應依刑法第
      2條第1項前段，適用修正前刑法第41條第1項前段規定，
      定其折算標準。
四、綜上所述，本件檢察官前述循告訴人之請求上訴意旨，於法
    並無可採，其執此上訴意旨，指摘原判決不當，求予撤銷改
    判，為無理由，應予駁回。
據上論結，應依刑事訴訟法第373條、第368條，判決如主文。
本案經檢察官張啟彬到庭執行職務。
中    華    民    國    95    年    9     月    21    日
                  刑事第三庭審判長法  官  許國宏
                                  法  官  楊貴志
                                  法  官  林銓正
以上正本證明與原本無異。
不得上訴。
                                  書記官  陳玲憶
中    華    民    國    95    年    9     月    22    日
附錄：本案論罪科刑法條全文
附件：
臺灣士林地方法院刑事判決                95年度易字第39號
公  訴  人  臺灣士林地方法院檢察署檢察官
被      告  甲○○  男  58歲（民國○○年○月○日生）
                    身分證統一編號：Ｚ000000000號
                    戶籍：台北市士林區戶政事務所
                    送達處所：台北市○○○路194號之1
上列被告因詐欺案件，經檢察官提起公訴（95年度偵緝字第39號
號），本院判決如下：
    主  文
甲○○意圖為自己不法之所有，以詐術使人將本人之物交付，處
有期徒刑陸月，如易科罰金以佰元折算壹日。
    事實及理由
壹、構成犯罪事實：
一、甲○○於民國93年1 月間，在台北市士林區○○○路「天母
    聯誼會」認識乙○○。甲○○竟意圖為自己不法之所有，向
    乙○○謊稱可代為操作股票，保證每年至少有2 成獲利，李
    天烔只須支付所獲利益3 分之1 成作為酬勞，致使乙○○陷
    於錯誤，而依甲○○指示，於93年1 月27日匯款新台幣（下
    同）100 萬元至甲○○女兒江培修在彰化商業銀行天母分行
    帳號00000000000000號帳戶內，甲○○詐得上開100 萬元款
    項後，即供己使用。
二、事隔2 、3 個月，乙○○追問股票操作獲利情形，甲○○為
    免詐騙事蹟敗漏，再誆稱已獲利1 成多，在乙○○要求先按
    月2 萬元取回獲利下，甲○○為安撫乙○○，即按月交付2
    萬元予乙○○，約過5 個月後，因甲○○未再按月支付所稱
    2 萬元之獲利，李天烔要求取回100 萬元，甲○○無法交待
    代為購買股票情形且無法返還100萬元，並避不見面。
貳、認定犯罪事實所根據的證據及理由：
一、被告於偵查、本院審理訊問時坦白承認告訴人李天烔將100
    萬元現金匯入其女兒江培修名義之帳戶，其取得100 萬元後
    供己使用清償債務，並沒有代李天烔購買股票之事實。
二、告訴人於95年4 月11日在本院結證「被告一直跟我說股票的
    事，他說他很瞭解，會賺錢，請我跟他配合，叫我把錢給他
    操作，他保證一年有2 成獲利，我就將錢匯到他說的江培修
    帳戶，在93年1 月27日匯了100 萬元，．．匯的100 萬元是
    為了投資股票，將錢匯給他操作，．．不是學費，後來他自
    己承認沒有操作股票」等語。
三、卷附匯款金額為100 萬元之郵政跨行匯款申請書影本1 份、
    江培修在彰化銀行天母分行存摺存款帳戶資料及交易明細查
    詢表。
四、至於被告矢口否認有詐欺行為，抗辯告訴人交付被告100 萬
    元是作為支付被告教導告訴人如何操作股票的學費，並非代
    告訴人操作股票的資金，事後每個月給告訴人2 萬元，是為
    了救濟告訴人的母親生病，被告沒有不法所有意圖及施用詐
    術，而告訴人亦未陷於錯誤等語。經查：
    1 告訴人交付被告100萬元，係為委請被告代為操作股票：
      A 一般人為獲取特定知識，而同意支付一定費用予傳授知
        識之人，雖現今社會所常見，然在授受雙方意思達成合
        致之前或同時，關於課程內容、期間及授課方式、地點
        ，定為明確約定，以便授受雙方評估決意。
      B 在93年間，被告與告訴人分別係年齡為55歲、45歲之成
        年人，有相當社會經驗，對於金錢與時間的管理，具足
        夠支配與判斷能力。觀之被告自稱「我說學費100 萬元
        ，李天烔就同意，沒有教材，先付錢再講課，只教理論
        ，沒有特別約定上課時間，在俱樂部碰到才上課，一邊
        游泳一邊授課」（見本院95年1 月9 日準備程序筆錄、
        95年4 月11日審理筆錄）等情節，與吾人日常生活處事
        經驗有所違背，已殊難令人相信，況以目前國內生活水
        平，100 萬元非金額微小數目，告訴人焉有對於無從確
        知的課程，同意先行支付100 萬元學費之可能？
      C 是被告之學費辯詞，應係卸責飾詞，不足採信，參以被
        告與告訴人在93年1 月27日匯款100 萬元以前，兩人間
        並無任何債權債務關係，以及告訴人除本事件外，與被
        告復無嫌隙等情，告訴人之「因被告稱一年有2 成獲利
        ，請告訴人匯錢予被告，可代為操作股票」證述，應屬
        可信。
    2 告訴人因聽信被告可獲利而匯款100 萬元交付被告，供代
      為操作股票之用，已如前述，被告於收受100 萬元後，未
      代告訴人購買任何股票，僅提領供己使用清償自己債務而
      花用怠盡，被告確有施用詐術行為及不法所有之意圖，至
      為顯然。而告訴人誤信操作股票乙節而匯款交付現金，當
      有陷於錯誤之處。
五、綜上各情判斷，被告之詐欺取財行為，甚為灼然，犯行可以
    認定。
六、至於被告於取得100 萬元後之2 、3 個月，雖曾在告訴人要
    求下，連續5 個月按月給付告訴人2 萬元（計10萬元），不
    論其支付理由在於救濟告訴人之母親，抑或為給付先前向告
    訴人所稱之獲利金額，於被告已然成立之詐欺取財犯行，不
    生影響，併予指明。
、論罪科刑的理由：
一、核被告的行為，是犯刑法第339條第1項之詐欺取財罪。
二、爰審酌被告為身受高等教育之人，不思以正當途徑賺取財物
    ，犯後又矢口否認且未與被害人達成民事上和解之惡劣態度
    ，惟念及被告現罹腸癌等情，量處如主文所示之刑，並諭知
    易科罰金之折算標準。
肆、適用法律依據：
一、程序法方面：刑事訴訟法第299條第1項前段。
二、實體法方面：刑法第339 條第1 項、第41條第1 項，罰金罰
    鍰提高標準條例第1條前段、第2條。
中    華    民    國     95     年    5    月    2    日
                  刑事第五庭審判長法  官   朱光仁
                                  法  官   江翠萍
                                  法  官   蘇嫊娟
以上正本證明與原本無異。
如不服本判決，應於判決送達後10日內，向本院提出上訴狀。
                                  書記官   陳慧玲
中    華    民    國    95    年    5     月    4     日
本案論罪科刑法條：
中華民國刑法第339條
意圖為自己或第3 人不法之所有，以詐術使人將本人或第3 人之
物交付者，處五年以下有期徒刑、拘役或科或併科1000元以下罰
金。
以前項方法得財產上不法之利益或使第 3 人得之者，亦同。
前二項之未遂犯罰之。


司法院資訊處製作；財團法人民間司法改革基金會備份。
